臺灣臺中地方法院刑事判決　　　　　　　96年度易字第1637號
公　訴　人　臺灣臺中地方法院檢察署
被　　　告　甲○○○
上列被告因詐欺案件，經檢察官提起公訴（95年度偵緝字第1863
號），本院合議庭裁定由受命法官獨任進行簡式審判程序，判決
如下：
    主    文
甲○○○意圖為自己不法之所有，以詐術使人將本人之物交付，
處有期徒刑肆月，如易科罰金，以銀元佰元即新台幣玖佰元折
算壹日。
    犯 罪 事 實
一、甲○○○於民國93年12月16日起，自任會首，在臺中市○○
    路290號來來會館，以其名義邀集丙○○、乙○○、陳彩虹
    、劉雯瑮、陳玉華、甘佳巧、吳貞貞、廖惠貞、吳美嬌、陳
    淑玲、張喻宣、張其瑋、陳冠融等人成立互助會，採外標制
    ，標金為新台幣（下同）1萬元，嗣因經濟狀況不佳，一時
    週轉不靈，詎甲○○○竟心生歹念，基於意圖為自己不法之
    所有之詐欺犯意，利用一般會員未親自到場參與競標，無法
    得知到底何人得標之機會，於94年4月16日某時，向前開活
    會之會員謊稱「該次係由丙○○以新台幣1350元得標」等語
    ，致該會會員陷於錯誤，而各交付活會及死會會員收受會款
    ，合計共計詐得約12萬元。嗣甲○○○因無法如期支付會款
    ，於該互助會第12會尚未標會前，即潛逃無蹤，各會員始知
    受騙。
二、案經丙○○、乙○○訴由臺灣臺中地方法院檢察署檢察官偵
    查起訴。
    理    由
一、上開事實，業據被告甲○○○於偵、審中坦承不諱，核與被
    害人丙○○、乙○○分別於偵查中指訴之情節相符，並有互
    助會簿附卷可證。足認被告之自白與事實相符，本件事證明
    確，被告犯行堪以認定。
二、被告行為後，刑法業於九十四年一月七日修正，於同年二月
    二日公布，於九十五年七月一日施行。按行為後法律有變更
    者，適用行為時之法律，但行為後之法律有利於行為人者，
    適用最有利於行為人之法律，修正後即現行刑法第二條第一
    項訂有明文。刑法第三百三十九條第一項之詐欺取財罪，其
    罰金刑之法定刑原為得科或併科銀元一千元以下罰金，因罰
    金罰鍰提高標準條例第一項前段規定，提高為十倍，為得科
    銀元一萬元以下罰金。而依修正後刑法施行法第一條之一規
    定：「（第一項）中華民國九十四年一月七日刑法修正施行
    後，刑法分則編所定罰金之貨幣單位為新臺幣。（第二項）
    九十四年一月七日刑法修正時，刑法分則編未修正之條文定
    有罰金者，自九十四年一月七日刑法修正施行後，就其所定
    數額提高為三十倍。但七十二年六月二十六日至九十四年一
    月七日新增或修正之條文，就其所定數額提高為三倍」，及
    刑法第三十三條第五款修正為：「主刑之種類如下：五、罰
    金：新臺幣一千元以上，以百元計算之」等規定觀之，依修
    正後之法律，刑法第三百三十九條第一項詐欺取財罪所得科
    處之罰金刑最高額為新臺幣三萬元、最低額為新臺幣一千元
    ，然依被告行為時即修正前刑法第三十三條第五款規定之罰
    金最低額為銀元一元，並提高十倍計算，前開罰金刑，最高
    額為銀元一萬元，最低額為銀元十元，若乘以三倍而換算為
    新臺幣，最高額雖與新法同為新臺幣三萬元，然最低額僅為
    新臺幣三十元。因此，比較上述修正前、後之刑罰法律，自
    以被告行為時即修正前關於科處罰金刑之法律較有利於被告
    。
三、核被告所為，係犯刑法第三百三十九條第一項之詐欺取財罪
    。被告以一虛稱得標會員行為，同時詐騙二人以上之會員，
    侵害二人以上之財產法益，屬一行為觸犯數罪名之想像競合
    犯，應依刑法第五十五條規定從一詐欺取財罪處斷。爰審酌
    被告之品行、本件犯罪之動機、目的、手段與犯後坦認犯行
    之態度，並犯罪所得尚非屬鉅大，事後又以與告訴人成立和
    解等一切情狀，量處如主文所示之刑。又被告行為後，刑法
    第四十一條第一項前段亦有修正，被告行為時，依修正前刑
    法第四十一條第一項前段、罰金罰鍰提高標準條例第二條（
    現已刪除）之規定，有期徒刑、拘役易科罰金之折算標準，
    原以銀元一百元、二百元、三百元折算一日，經折算為新臺
    幣後，應以新臺幣三百元、六百元、九百元折算一日，而刑
    法第四十一條第一項前段修正後，則規定為以新臺幣一千元
    、二千元或三千元折算一日，此因屬科刑規範事項之變更，
    其折算標準為裁判時所應諭知，自有就新舊法規定比較之必
    要，經比較新舊法結果，以被告行為時關於易科罰金之規定
    ，較有利於被告〔按定易科罰金之折算標準，係屬科刑規範
    事項，非屬最高法院九十五年五月二十三日九十五年第八次
    刑庭會議決議第一、（四）則所定，比較新舊法應就罪刑有
    關之共犯、未遂犯、想像競合犯、牽連犯、連續犯、結合犯
    ，以及累犯加重、自首減輕暨其他法定加減原因（如身分加
    減）與加減例等一切情形，綜其全部罪刑之結果而為比較之
    情形，其既非屬法律適用之情形，即無與之綜合比較之適用
    ，附此敘明〕，是依修正前刑法第四十一條第一項前段、修
    正罰金罰鍰提高標準條例第二條之規定，諭知易科罰金之折
    算標準。
據上論斷，依刑事訴訟法第二百七十三條之一第一項、第二百二
十九條第一項前段，刑法第二條第一項、第三百三十九條第一項
、（修正前）第三十三條第五款、（修正前）第四十一條第一項
前段，罰金罰鍰提高標準條例第一條前段、（修正前）第二條，
現行法規所定貨幣單位折算新臺幣條例第二條，判決如主文。
中　　華　　民　　國　　96　　年　　5 　　月　　31　　日
                    刑事第十六庭  法  官　張智雄
以上正本證明與原本無異。
如不服本判決，應於送達後十日內向本院提出上訴狀（須附繕本
），上訴於臺灣高等法院臺中分院。
　　　　　　　　　　　　　　　　　書記官  樓希英
中　　華　　民　　國　　96　　年　　5 　　月　　31　　日
附錄本判決論罪科刑法條
中華民國刑法第三百三十九條第一項：
意圖為自己或第三人不法之所有，以詐術使人將本人或第三人之
物交付者，處五年以下有期徒刑、拘役或科或併科一千元以下罰
金。
